臺灣宜蘭地方法院交通事件裁定        100年度交聲字第121號
原處分機關  交通部公路總局臺北區監理所宜蘭監理站
異  議  人
即受處分人  陳來有
上列異議人即受處分人因違反道路交通管理處罰條例案件，對於
交通部公路總局台北區監理所宜蘭監理站民國100年5月20日宜監
字第裁43-QQ0000000號處分（原舉發字號：宜蘭縣政府警察局宜
警交字第QQ0000000號舉發違反道路交通管理事件通知單）聲明
異議，本院裁定如下：
    主  文
原處分撤銷。
陳來有不罰。
    理  由
一、原處分意旨略以：異議人即受處分人陳來有於民國100年4月
    4日上午11時15分許，駕駛車號3701-MU號自用小客車在設有
    禁止臨時停車標誌處所之宜蘭縣羅東鎮○○路160號前，因
    「在禁止臨時停車處所停車」之違規，經宜蘭縣政府警察局
    羅東分局掣單舉發，嗣經交通部公路總局台北區監理所宜蘭
    監理站依道路交通管理處罰條例第56條第1項第1款規定，裁
    處受處分人罰鍰新台幣（下同）900元。
二、異議人意旨略以：異議人之配偶張光宇於100年4月4日上午
    11時15分許，駕駛車號3701-MU自用小客車，途經宜蘭縣羅
    東鎮○○路160號前，因前方道路壅塞且前方駕駛車輛龜速
    行駛，僅得以踩放煞車方式緩慢跟進，並未停車，為此聲明
    異議，請求撤銷原處分等語。
三、按法院受理交通事件，準用刑事訴訟法之規定，道路交通管
    理處罰條例第89條前段定有明文。次按犯罪事實應依證據認
    定之，無證據不得認定犯罪事實，並為刑事訴訟法第154條
    第2項所明定；而認定犯罪事實所憑之證據，雖不以直接證
    據為限，間接證據亦包括在內；然無論直接或間接證據，其
    為訴訟上之證明，須於通常一般人均不致於有所懷疑，而得
    確信其為真實之程度者，始得據之為有罪之認定，倘其證明
    尚未達到此一程度，而有合理性懷疑之存在時，即應由法院
    諭知被告無罪之判決，復有最高法院76年台上字第4986號判
    例意旨可資參照。從而，法院於審理行為人違反道路交通管
    理處罰條例案件時，如調查證據之結果不足使法院確信行為
    人有原處分所指之事實，而仍有合理懷疑時，法院即應基於
    罪疑唯輕之原則為有利於行為人之解釋，作對行為人有利之
    認定，亦即應撤銷原處分而諭知不罰。又按臨時停車：指車
    輛因上、下人、客，裝卸物品，其引擎未熄火，停止時間未
    滿三分鐘，保持立即行駛之狀態；停車：指車輛停放於道路
    兩側或停車場所，而不立即行駛；汽車駕駛人停車時，在禁
    止臨時停車處所停車，處6佰元以上1仟2佰元以下罰鍰，道
    路交通管理處罰條例第3條第9款、第10款、第56條第1項第1
    款分別定有明文。
四、經查：
  (一)證人即本件舉發之警員董懷恩於本院雖證述：那時我們舉發
    都是沒有人在車上時，才會照相進行舉發；當時該車是完全
    禁止不動；有人在車上的，我們會勸離，而不會開單，完全
    沒有人在車上的我們才會開單舉發等語（本院卷第21至22頁
    ），故依證人董懷恩之證述，當時車號3701-MU號自用小客
    車應係禁止不動，且車上並無人，始會開單舉發，然依當天
    之舉發照片顯示，車號3701-MU號自用小客車後方兩側及中
    間之煞車燈均已亮起，足認車內應有駕駛人正踩住煞車，故
    證人董懷恩前揭證詞是否可信，自非無疑。
  (二)異議人辯稱當時係因前方道路壅塞且前方駕駛車輛龜速行駛
    ，僅得以踩放煞車方式緩慢跟進，並未停車等語。經查，依
    當天之舉發照片顯示，異議人自用小客車所行駛之車道正前
    方確實有其他車輛，且該車亦有煞車燈亮起，是異議人所辯
    ，尚非不可採信。
  (三)原處分機關認定異議人有違規事實之證據，僅有警員董懷恩
    之舉發及舉發照片，然證人董懷恩之證詞具有瑕疵，已如前
    述，而僅憑舉發照片亦無從分辨車號3701-MU號自用小客車
    當時之狀況究係完全停止或經駕駛人踩放煞車緩慢前進，因
    而無法認定車號3701-MU號自用小客車當時有因上、下人、
    客，裝卸物品，引擎未熄火而停止或停止不立即行駛之情形
    ，故本件並未達通常一般人均不致於有所懷疑，而得確信異
    議人確有違規事實之程度，參諸前揭說明，原處分機關依道
    路交通管理處罰條例道路交通管理處罰條例第56條第1項第1
    款規定予以處罰，即有未洽，自應由本院撤銷原處分，另為
    異議人不罰之諭知。
五、據上論斷，應依道路交通事件處理辦法第19條前段，裁定如
    主文。
中    華    民    國   100    年    10    月    19    日
                  交通法庭    法  官  王耀興
以上正本證明與原本無異。
如不服本裁定應於送達後5日內向本院提出抗告狀。
                              書記官  林家妮
中    華    民    國   100    年    10    月    20    日